【裁判字號】    98,訴,291
【裁判日期】    980904
【裁判案由】    損害賠償
【裁判全文】
臺灣板橋地方法院民事裁定               98年度訴字第291號
原      告  乙○○
訴訟代理人  丙○○
被      告  甲○○
                        之二
上列當事人間請求損害賠償事件，本院裁定如下：
    主  文
原告之訴駁回。
訴訟費用由原告負擔。
    事實理由
壹、原告起訴主張：
一、訴外人丙○○、廖啟復二人係姊弟關係，原告為二人之生母
    。本件被告盜用原告之名義，簽發發票日為民國87年6 月1
    日、到期日為88年6 月1 日面額新臺幣（下同）1,200,000
    元，票據號碼446958之本票乙張，並向鈞院聲請取得89年度
    票字第10886 號准予強制執行之本票裁定後，聲請查封拍賣
    原告所有，坐落於臺北縣板橋市○○段819 地號之土地及其
    上建物即門牌臺北縣板橋市○○街86號2 樓之31 之 房屋（
    下稱系爭不動產），造成原告所有之系爭不動產不能出售及
    出租等各種損害。又被告屢次找討債公司人員至原告家中催
    討債務、鬧事，致使原告蒙羞，另又將此借款責任推卸予原
    告之子廖啟復。
二、名譽同於個人生命，一旦名譽受損，將使人無法立足社會；
    官司纏身亦致人自卑、精神受損，甚且家庭破裂，而上開損
    害皆難以用金錢衡量。被告找應受帳款之人至原告家中討債
    ，卻到處誹謗原告，傷害原告之名譽及人格。復原告並未積
    欠被告任何借款，被告卻以偽造之系爭本票聲請強制執行原
    告所有系爭不動產，爰依據民法第184 條、第195 條之規定
    提起本訴，並以被告所持系爭偽造本票之面額1,200,000 元
    ，作為計算賠償金額之依據。並聲明：被告應給付原告1,20
    0,000元非財產上之損害賠償。
貳、被告之抗辯：
    原告曾因同一事件起訴請求被告賠償，並經臺灣高等法院為
    一勝一敗之判決，原告利用刑事誤判被告有罪之判決，使民
    事庭判被告應賠償原告500,000 元，現原告又重啟要求並不
    合理。並聲明：原告之訴駁回。
參、法院之判斷：
一、按除別有規定外，確定之終局判決就經裁判之訴訟標的，有
    既判力，民事訴訟法第400 條第1 項定有明文。又原告之訴
    ，若違反前開規定時，其訴訟即屬不合法，法院應依民事訴
    訟法第249 條第7 款之規定，以裁定駁回其訴訟；此即訴訟
    法上一事不再理之原則。申言之，所謂同一事件係就同一當
    事人就同一法律關係而為同一之請求，或就同一訴訟標的求
    為相反之判決，或求為與前訴可以代用之判決者而言，除有
    其他法定事由外，當事人就該法律關係必須受原確定判決之
    拘束，而不得再行爭訟。又民事訴訟法第400 條第1 項規定
    確定判決之既判力，固於判決主文所判斷之訴訟標的，始可
    發生；然所謂既判力，亦包括與訴訟標的有關之攻擊防禦方
    法在內，亦即關於其言詞辯論終結前所提出之攻擊防禦方法
    有之，即其當時得提出而未提出之攻擊防禦方法亦有之（最
    高法院97年度台上字第1160號判決意旨參照）。
二、經查：
  (一)本件原告訴請被告給付1,200,000 元之侵權行為非財產上損
    害賠償，其所述事實之刑事責任部分，被告因涉及偽造有價
    證券等罪嫌，前經原告向檢察官提起告訴，由本院及臺灣高
    等法院刑事庭認定，被告於自87年間起，陸續借款與廖啟復
    ，因恐廖啟復無法清償債務，而廖啟復曾交付原告之所有權
    狀在被告處做為質押（但未設定抵押權），被告為求能拍賣
    原告之不動產，以收回其借貸予廖啟復之借款，明知其並未
    借款與原告，竟意圖供行使之用，於89年12月19日前某日，
    先利用不知情人盜刻原告之印章一枚，而後在臺北縣三重市
    ○○街327 巷68號3 樓，其代書事務所兼住處內，擅自以原
    告之名義，簽發票據號碼第446958號，面額1,200,00 0元之
    本票一紙，同時於該紙本票發票人欄內，偽造「乙○○」署
    押並蓋其前述盜刻之原告印章，以偽造「乙○○」印文二枚
    ，而偽造該張有價證券，再於89年12月19日，持向臺灣板橋
    地方法院聲請本票裁定（89年票字第10886 號）准予強制執
    行等情，業經本院刑事庭91年度訴字第706 號、臺灣高等法
    院95年度上更(一)字第19號、最高法院台上字第2342 號 等裁
    判，以被告偽造有價證券案判處有期徒刑3 年3 月確定在案
    （見本院卷第82頁）。
  (二)原告於上開臺灣高等法院95年度上更(一)字第19號刑事訴訟程
    序中，已經就本件起訴之同一事實，依據民法第184 條第1
    項、第195 條第1 項之規定，附帶提起民事訴訟請求被告賠
    償10,000,000元之非財產上損害賠償，並經該法院刑事庭裁
    定移送該院民事庭審理，於96年5 月23日以95重訴更(一)字第
    11號判決被告應給付原告500,000 元非財產上損害賠償，嗣
    原告不服提出上訴後，並由最高法院於96年10月11日以96年
    度台上字第2261號裁定駁回其上訴而告確定在案，此有本院
    公務電話紀錄，及台灣高等法院95重訴更(一)字第11號判決、
    最高法院96年度台上字第2261號裁定影本各一份在卷為證（
    見本院卷第103頁至第112頁）。
  (三)綜上所述，本件原告起訴請求系爭侵害名譽權之非財產上損
    害賠償，既經判決確定發生既判力，於當事人間就該事件即
    不得再行起訴，亦即基於法安定性之要求，及當事人已受程
    序保障之考量，就同一事件禁止反覆及矛盾，故不允原告再
    行起訴。從而，本件原告就同一事件復提起本件侵權行為損
    害賠償之訴，顯有違背民事訴訟法第249 條第1 項第7 款後
    段規定，其起訴程序不合法，自應予裁定駁回之。
三、綜上所述，原告就同一事件復提起本件之訴，顯違背民事訴
    訟法第249 條第1 項第7 款後段規定，其起訴程序不合法，
    ，應以裁定駁回之。
四、依民事訴訟法第249 條第1 項第7 款、第95條、第78條，裁
    定如主文。
中    華    民    國    98    年    9    月      4    日
                  民事第一庭    法  官  黎文德
以上正本係照原本作成。
如對本裁定抗告，須於裁定送達後十日之不變期間內，向本院提
出抗告狀。
中    華    民    國    98    年    9     月     4    日
                                書記官  趙彬


司法院資訊處製作；財團法人民間司法改革基金會備份。
